臺灣新竹地方法院刑事判決　　　　　　　 96年度訴字第498號
公　訴　人　臺灣新竹地方法院檢察署檢察官
被　　　告　甲○○
選任辯護人　法律扶助張堂歆律師
上列被告因強盜等案件，經檢察官提起公訴（96年度偵字第3868
號），並移送併辦（96年度偵字第4806號），本院判決如下：
    主  文
甲○○犯搶奪罪，處有期徒刑壹年陸月，減為有期徒刑玖月。又
犯搶奪罪，處有期徒刑壹年陸月，減為有期徒刑玖月。又犯攜帶
兇器強盜罪，處有期徒刑捌年。應執行有期徒刑玖年肆月。
    事  實
一、甲○○前因強盜等案件，經臺灣高等法院以85年度上訴字第
    5011號判決判處應執行有期徒刑15年，並經最高法院以86年
    度臺上字第2282號判決上訴駁回確定，甫於民國93年3月4日
    付保護管縮短刑期假釋出監，於保護管束期間又犯竊盜案件
    ，經本院以96年度竹簡字第285號判決判處應執行拘役75日
    （不構成累犯），詎其仍不知悔改，因缺錢供己花用，分別
    基於意圖為自己不法所有之犯意：（一）於95年10月24日下
    午4時許駕駛其所有使用車號為BU－0867號藍色喜美廠牌之
    自用小客車行經乙○○位於苗栗縣通霄鎮城南里7鄰94號之
    住處，見乙○○獨自1人站在該住處旁之菜園，遂假意與乙○○聊天，趁乙○○蹲下種菜未及注意之際，出手搶奪掛在
    乙○○頸部價值新臺幣（下同）15,000元之金項鍊1條，得
    手後旋駕駛上開車輛逃逸。（二）於95年11月20日下午5時
    10分許，駕駛上開車輛，行經丙○○○位於苗栗縣西湖鄉三
    湖村9鄰西三湖6之1號之住處，見丙○○○獨自1人在該住處
    庭院內整理鹹菜時，乃虛意與丙○○○寒暄並幫忙掃地，趁
    丙○○○鬆懈心防未及注意之際，出手搶奪掛在丙○○○頸
    部之金項鍊1條，得手後旋駕駛上開車輛逃逸。（三）於96
    年6月14日上午10時10分許騎乘其所有車號F87－113號黑色
    三陽廠牌重型機車行經新竹縣新埔鎮清水里12鄰126號前，
    見丁○○在該處步行，趁丁○○未及注意之際，徒手抱住丁○○腰部後奪下丁○○置放在其後褲袋之柴刀1把後，以此
    客觀上足以對人之生命、身體構成威脅，可供兇器使用之柴
    刀指著丁○○，命其交付身上的財物，至使丁○○心生畏懼
    不能抗拒，而交付其所有之銀色摩托羅拉廠牌型號V191手機
    1支（包括SIM卡在內）及現金4,800元，得手後隨即騎乘上
    開機車逃逸。嗣經警調閱丁○○上開手機門號之通聯記錄查
    獲，並扣得柴刀1把、摩托羅拉廠牌手機1支及丁○○遭強盜
    之剩餘現金1,700元（業經丁○○領回）。
二、案經丁○○訴由新竹縣警察局新埔分局報請臺灣新竹地方法
    院檢察署檢察官偵查起訴。
    理  由
一、證據能力：
（一）按「被告以外之人於審判外之言詞或書面陳述，除法律有
      規定者外，不得作為證據」，刑事訴訟法第159條定有明
      文。關於本案證人乙○○、丙○○○及丁○○於警詢所為
      之證述，係被告以外之人於審判外所為之陳述，且依上揭
      筆錄之記載，檢察官並未予證明該等筆錄具有較可信之特
      別情況，是依上開規定，該證人於警詢中所為之證述，無
      證據能力，惟仍可作為彈劾證據使用，附此指明。
（二）本案所引用之本件卷內所有卷證資料（包含人證、文書證
      據及物證等證據），並無證據證明係公務員違背法定程序
      所取得；又本件為論斷依據之各項證據方法，除上揭證人
      乙○○、丙○○○及丁○○於警詢所為之證述外，被告甲○○及選任辯護人於本院準備程序時表示對本案卷內其他
      人證、物證之證據能力均無意見，且於言詞辯論終結前，
      就本案證據之調查，均無任何異議，是均有證據能力，合
      先敘明。
二、認定犯罪事實所憑證據及理由
（一）上揭被告甲○○分別搶奪被害人乙○○、丙○○○及持柴
      刀命告訴人丁○○交付身上財物至使不能抗拒之事實，業
      據被告於本院審理時供認不諱，並經證人乙○○、丙○○○及丁○○於偵查中具結證述分別被搶奪、強盜過程明確
      ，並有扣押物品清單、贓物認領保管單、行動電話門號00
      00000000號通聯記錄、車輛監視器畫面照片、路徑圖各1
      份及採證照片10張附於偵查卷中可按，復有柴刀1把及摩
      托羅拉廠牌手機（手機序號000000000000000號）1支扣案
      可稽，且行動電話門號0000000000號通聯記錄中在96年6
      月16、17、19等日確有以手機序號000000000000000號之
      行動電話通話之紀錄，是被告上揭自白與事實相符，堪以
      採信。
（二）又證人乙○○於警詢中曾一度無法明確指認被告甲○○，
      仍證稱曾在警局看見遭警方查扣之被告甲○○所有之車號
      BU－0867號藍色喜美廠牌之自用小客車與搶奪金項鍊之人
      所駕駛之汽車及車牌號碼相似等情，且於偵查中亦證述被
      告與搶奪其金項鍊之人很像等語，經核與被告於本院審理
      時之當庭指認被害人乙○○並供述搶奪過程大致相符，是
      被告甲○○此搶奪犯行堪以認定。綜上，本案事證明確，
      被告犯行堪以認定，均應依法論科。
三、論罪科刑：
（一）罪名：查被告甲○○於如事實欄一（三）所示時、地強盜
      所持用之柴刀刀身部分為金屬材質等情，有扣案之柴刀照
      片1張（96年度偵字第3868號卷第34頁下方）可稽，則該
      柴刀於客觀上足對人之生命、身體、安全構成威脅，可認
      係「兇器」無疑。核被告所為如事實欄一（一）、（二）
      部分皆係犯刑法第325條第1項之搶奪罪；事實欄一（三）
      部分係犯刑法第330條第1項、第321條第1項第3款之攜帶
      兇器加重強盜罪。
（二）數罪併罰：被告甲○○上揭2次搶奪及加重強盜犯行，時
      間相距約27日及6個月餘，犯罪地點亦不相同，顯為犯意
      各別，行為不同，應分論併罰之。
（三）量刑：爰審酌被告甲○○正值壯年，前已有強盜犯罪紀錄
      假釋中，仍不思悔改，不以己力獲取財物，僅因欠缺財物
      花用，竟為上揭搶奪犯行並持柴刀以言語脅迫之方式強盜
      被害人財物，且搶奪、強盜對象皆為年長無反抗能力之老
      人，顯然目無法紀，對社會治安所生危害重大，本應予以
      重罰，惟被告犯罪所得財物部分由被害人領回，並與部分
      被害人達成和解，所生危害業已降低，且犯後坦承所有犯
      行，犯後態度尚可，是本院認公訴人就強盜犯行部分具體
      求刑尚顯不相當，故分別量處如主文所示之刑，並定其應
      執行之刑。
（四）減刑：查犯罪事實欄項下（一）、（二）所示犯罪時間均
      在96年4月24日以前，均符合中華民國九十六年罪犯減刑
      條例第2條第1項第3款規定，且均無該條例第3條規定不予
      減刑之情形，爰均減其刑期二分之一。
（五）又被告甲○○於事實欄項下（三）強盜所持用之柴刀，係
      告訴人丁○○所有，並非被告所有等情，業據被告於本院
      審理時所供明，爰不為沒收之諭知。又扣案之摩托羅拉廠
      牌手機1支雖為被告所有，然並非供本案犯罪所用之物，
      爰不併予宣告沒收，附此敘明。
四、另公訴人移送併辦，以被告於95年10月24日下午4時許，在
    苗栗縣通霄鎮城南里7鄰94號旁菜園搶奪被害人乙○○金項
    鍊，另於95年11月20日下午5時10分許，在苗栗縣西湖鄉三
    湖村9鄰西三湖6之1號搶奪被害人丙○○○金項鍊部分，與
    原起訴之事實係屬同一，本為原起訴效力所及，本院自得予
    以審理，附此指明。
五、據上論斷，應依刑事訴訟法第299條第1項前段，刑法第325
    條第1項、第330條第1項（第321條第1項第3款）、刑法第51
    條第5款，中華民國九十六年罪犯減刑條例第2條第1項第3款
    、第7條、第11條，判決如主文。
本案經檢察官候少卿到庭執行職務。
中　　華　　民　　國　　96　　年　　 9　　月　　14　　日
                  刑事第六庭  審判長法　官　汪漢卿
                                    法  官  蔡川富
                                    法  官  方鴻愷
以上正本證明與原本無異。
如不服本判決應於收受本判決後10日內向本院提出上訴書狀，其
未敘述上訴理由者，並得於提起上訴後10日內向本院補提理由書
狀（均須按他造當事人之人數附繕本）「切勿逕送上級法院」。
中　　華　　民　　國　　96　　年　　9 　　月　　17　　日
                                    書記官  吳美雲
附錄本案論罪科刑法條：
中華民國刑法第328條
（普通強盜罪）
意圖為自己或第三人不法之所有，以強暴、脅迫、藥劑、催眠術
或他法，至使不能抗拒，而取他人之物或使其交付者，為強盜罪
，處5年以上有期徒刑。
以前項方法得財產上不法之利益或使第三人得之者，亦同。
犯強盜罪因而致人於死者，處死刑、無期徒刑或10年以上有期徒
刑；致重傷者，處無期徒刑或7年以上有期徒刑。
第1項及第2項之未遂犯罰之。
預備犯強盜罪者，處1年以下有期徒刑、拘役或3千元以下罰金。
中華民國刑法第330條
犯強盜罪而有第321條第1項各款情形之一者，處7年以上有期徒
刑。
前項之未遂犯罰之。
